臺灣高雄地方法院民事判決
111年度鳳小字第815號
原      告  陳俊嘉    住臺東縣○○市○○路00號


被      告  范○○    （真實姓名及住居所詳卷）
兼法定代理  
人          黃○○    （真實姓名及住居所詳卷）
上列當事人間請求損害賠償事件，本院於民國111年11月3日言詞
辯論終結，判決如下：
    主      文
被告應連帶給付原告新臺幣伍萬玖仟玖佰伍拾伍元。
訴訟費用新臺幣壹仟元由被告連帶負擔。
本判決第一項得假執行。但被告以新臺幣伍萬玖仟玖佰伍拾伍元
為原告預供擔保，得免為假執行。
    事實及理由
一、按司法機關所製作必須公開之文書，除前項第3款或其他法
    律特別規定之情形外，亦不得揭露足以識別前項兒童及少年
    身分之資訊，兒童及少年福利與權益保障法第69條第2項定
    有明文。查本件被告范○○於民國00年0月生，為12歲以上未
    滿18歲之少年，有個人戶籍資料查詢結果在卷可稽(本院卷
    第77頁)，依前開規定，本判決自不得揭露足以識別其身分
    之資訊。故本判決關於范○○及其法定代理人黃○○，均以上開
    代號稱之。
二、次按簡易訴訟之訴狀送達後，原告不得將原訴變更或追加他
    訴，但擴張或減縮應受判決事項之聲明者，不在此限，民事
    訴訟法第436條第2項、第255條第1項第3款分別定有明文。
    查本件原告於起訴時原聲明請求：㈠被告應連帶給付原告新
    臺幣(下同)60,000元；㈡准供擔保宣告假執行(本院卷第13頁
    )，嗣於訴狀送達後擴張請求金額為91,000元(本院卷第97頁
    )，於本院審理中，減縮請求金額為59,955元，並撤回假執
    行之聲請，核屬減縮應受判決事項之聲明，而變更聲明如下
    述(本院卷第105至106頁)，與上開規定相符，應予准許。
三、原告主張：
(一)范○○於110年5月間逃家前往臺中市與訴外人李偉銘結識，
　　范○○明知擔任詐欺集團旗下成員俗稱「車手」一職，係協助
    從事收取被害人遭詐騙之金融卡、存摺簿、財物，或領取被
    害人遭詐騙而匯入人頭帳戶之款項等非法工作，竟受訴外人
    葉子榕邀約，夥同訴外人李偉銘、林崇恩、謝坤遠、廖君豪
    ，以及其他真實年籍、姓名均不詳成年人所屬三人以上，以
    實施詐術為手段所組成具有持續性、牟利性及結構性之詐欺
    犯罪組織，並與該集團成員共同基於意圖為自己不法之所有
    、三人以上詐欺取財之意思聯絡，負責向被害人收取遭詐騙
    之款項，或依指示持人頭帳戶之金融卡前往領取贓款後，再
    將贓款轉交詐欺集團上游其他成員，藉此輾轉方式製造金流
    斷點，掩飾或隱匿詐欺所得財物之來源、去向及所在。嗣該
    詐欺集團不詳成員假冒網路賣家、商店客服名義，向原告佯
    稱系統設定錯誤，誤升為高級會員或重複扣款，要求原告配
    合操作自動櫃員機藉以協助解除相關設定云云，致原告陷於
    錯誤，於110年6月18日下午5時4分許、同日下午5時28分許
    、同日下午5時30分許，依指示操作自動櫃員機，分別匯款2
    9,985元至訴外人劉凱鈞所有玉山商業銀行帳號：000-00000
    0000000號之人頭帳戶(下稱A帳戶)，匯款28,985元、985元
    至訴外人李文龍所有中華郵政股份有限公司帳號：000-0000
    0000000000號之人頭帳戶(下稱B帳戶)，造成原告受有財產
    上損害59,955元(計算式：29,985＋28,985＋985＝59,955)。又
    范○○從上游詐欺集團成員處獲得A、B帳戶金融卡、密碼，分
    別於110年6月18日下午5時19分許、5時41分許、5時42分許
    自A、B帳戶提領前開款項或陪同廖君豪、李偉銘提領，得手
    後，復依上游詐欺集團成員指示，將領取之贓款放置在指定
    地點，由詐欺集團其他成員前來拿取，藉此輾轉方式製造金
    流斷點，掩飾詐欺集團所得財物之實際去向與所在。
(二)又范○○於00年0月生，本件侵權行為發生時為未成年人，黃○
    ○為范○○之法定代理人，依民法第187條第1項前段規定，應
    與范○○連帶負損害賠償責任。為此，侵權行為之法律關係提
    起本件訴訟，並聲明：被告應連帶給付原告59,955元。
四、被告均則以：對於上開時、地對范○○犯有刑法第339條之4第
    1項第2款規定之加重詐欺取財罪、洗錢防治法第14條第1項
    規定之一般洗錢罪，及原告陸續匯款至A、B帳戶等事實均不
    爭執，惟范○○只是詐欺集團車手，目前無資力賠償原告請求
    金額等語置辯。並聲明：原告之訴駁回。
五、本院得心證之理由：
(一)按因故意或過失，不法侵害他人之權利者，負損害賠償責任
    。故意以背於善良風俗之方法，加損害於他人者亦同；數人
    共同不法侵害他人之權利者，連帶負損害賠償責任。不能知
    其中孰為加害人者亦同。造意人及幫助人，視為共同行為人
    ；連帶債務之債權人，得對於債務人中之一人或數人或其全
    體，同時或先後請求全部或一部之給付，民法第184條第1項
    、第185條、第273條第1項分別定有明文。又民事共同侵權
    行為，不以有意思聯絡為必要，數人間之行為，苟為損害之
    共同原因，即為行為關聯共同，足成立共同侵權行為（最高
    法院67年台上字第1737號判決意旨參照）。加害人於共同侵
    害權利之目的範圍內，各自分擔實行行為之一部，而互相利
    用他人之行為，以達其目的者，仍不失為共同侵權行為人，
    而應對於全部所發生之結果，連帶負損害賠償責任（最高法
    院78年度台上字第2479號判決意旨參照）。
(二)經查，本件原告主張之事實，業據其提出匯款交易明細為證
    (本院卷第99頁)，並有臺灣高雄少年及家事法院(下稱高少
    家法院)111年度少護字第99號、第100號、第101號宣示筆錄
    在卷可稽(本院卷第47至63、101至102頁)，為被告所不爭執
    (本院卷第106頁)，而被告因上開詐欺行為，經高少家法院
    少年法庭保護庭認定犯加重詐欺取財罪、一般洗錢罪，有此
    宣示筆錄在卷可參（本院卷第47至63、101至102頁），本件
    依上開調查證據之結果，認原告之主張堪信為真實。準此，
    現今詐騙集團成員分工細膩，包括分配工作者、撥打電話行
    騙者、領取人頭帳戶之取簿手、提款之車手、交付人頭帳戶
    之人，均為組成詐欺集團不可或缺之人，彼此分工，方能達
    成詐欺取財之目的，是范○○確有加入上開詐騙集團並擔任車
    手，與上開詐騙集團成員共同分擔詐欺實行行為，嗣詐欺集
    團成員向原告詐騙，致原告陷於錯誤而陸續匯款59,955元至
    A、B帳戶，原告受有59,955元財產上損害一情，業如認定如
    前述，堪認范○○確有詐取原告財物之侵權行為事實，且范○○
    之行為與原告受詐欺所受損害之間具有相當因果關係，是范
    ○○與詐欺集團成員自應就原告所受損害負連帶賠償責任，又
    數人共同為侵權行為致加害於他人時，本各有賠償其損害全
    部之責。從而，原告依侵權行為之法律關係，請求范○○給付
    59,955元，為有理由，應予准許。
(三)復按無行為能力人或限制行為能力人，不法侵害他人之權利
    者，以行為時有識別能力為限，與其法定代理人連帶負損害
    賠償責任。行為時無識別能力者，由其法定代理人負損害賠
    償責任。前項情形，法定代理人如其監督並未疏懈，或縱加
    以相當之監督，而仍不免發生損害者，不負賠償責任，民法
    第187條第1項、第2項定有明文。又法定代理人對無行為能
    力人或限制行為能力人之侵權行為，以負責為原則，免責為
    例外，故民法第187條第2項所定免責要件，應由法定代理人
    負舉證之責（最高法院72年度台上字第953號判決意旨參照)
    。查范○○於本件侵權行為發生時，係有識別能力之限制行為
    能力人，而黃○○為其法定代理人，有范○○之個人戶籍資料查
    詢結果在卷可稽(本院卷第77頁)，黃○○並未就其監督並無疏
    懈，或縱加以相當監督仍不免發生損害等免責事由，負舉證
    責任，從而，原告依民法第187條第1項前段規定，請求黃○○
    負連帶賠償責任，自屬有據。
六、綜上所述，原告依侵權行為之法律關係，請求被告連帶給付
    59,955元，為有理由，應予准許。
七、本件係就民事訴訟法第436條之8適用小額訴訟程序所為被告
    敗訴之判決，依同法第436條之20規定，應依職權宣告假執
    行，並依同法第436條之23準用第436條第2項，適用同法第3
    92條第2項規定，依職權宣告被告如預供擔保，得免為假執
    行。
八、本件事證已臻明確，兩造其餘攻擊防禦方法及舉證，經核與
    判決結果，不生影響，爰不一一論述。
九、訴訟費用負擔之依據：民事訴訟法第78條、第85條第2項。
中　　華　　民　　國　　111 　年　　11　　月　　29　　日
          　　　　鳳山簡易庭  法　官    藍雅筠
以上正本係照原本作成。　　　　　　　　　
民事訴訟法第436條之24第2項：對於本判決之上訴，非以違背法
令為理由，不得為之。
如對本判決上訴，須於判決送達後20日內向本院提出上訴狀，並
須表明原判決所違背之法令及其具體內容與依訴訟資料可認為原
判決有違背法令之具體事實之上訴理由。（均須按他造當事人之
人數附繕本）。
中　　華　　民　　國　　111 　年　　11　　月　　29　　日
                              書記官    蔡毓琦　　
訴訟費用計算式 裁判費(新臺幣)1,000元 合計          1,000元